臺灣雲林地方法院小額民事判決
                                     110年度港小字第27號
原      告  臺灣產物保險股份有限公司台中分公司

法定代理人  廖原益  


訴訟代理人  黃釗輝  
被      告  郭鴻文  

上列當事人間請求損害賠償事件，本院於民國110 年2 月4 日言
詞辯論終結，判決如下：
    主      文
被告應給付原告新臺幣柒仟貳佰肆拾伍元，及自民國一百一十
年一月十九日起至清償日止，按週年利率百分之五計算之利息。
原告其餘之訴駁回。
訴訟費用新臺幣壹仟元由被告負擔百分之四八，餘由原告負擔。
本判決原告勝訴部分得假執行。
    事實及理由
一、按因侵權行為涉訟者，得由行為地之法院管轄，民事訴訟法
    第15條第1 項定有明文。原告主張依侵權行為法律關係提起
    本件訴訟，本件侵權行為地既位於本院轄區範圍內，則依上
    開規定，本院自屬有管轄，合先敘明。又被告經受合法通知
    ，無正當理由，未於言詞辯論期日到場，核無民事訴訟法第
    386 條各款所列情事，爰依原告聲請，由其一造辯論而為判
    決。
二、原告起訴主張：原告承保訴外人詹筱瑩所有車號000-0000號
    自小客車（下稱系爭車輛）車體損失險，尚在保險期間，而
    被告於民國109 年6 月23日下午4 時50分許，駕駛車號0000
    -00號自小客車（下稱肇事車輛）行經雲林縣麥寮鄉台17線
    與仁德路口時，因未注意車前狀況，自後方追撞停等紅燈之
    系爭車輛，造成系爭車輛毀損，詹筱瑩受有損害。嗣原告依
    保險契約直接將保險金新臺幣（下同）1 萬4,958 元給付予
    訴外人即系爭車輛維修廠上立汽車股份有限公司豐原營業所
    ，以填補詹筱瑩支出修車費用之損害，併依保險法第53條取
    得對被告之代位求償權，爰依民法第184 條、第191 條之2 
    侵權行為之法律關係，請求被告賠償損害等語，並聲明：被
    告應給付原告1萬4,958元，及自起訴狀繕本送達被告之翌日
    起至清償日止，按週年利率百分之5 計算之利息。
三、被告未於言詞辯論期日到場，亦未提出準備書狀做任何聲明
    或陳述。
四、經查，原告主張之事實，業據其提出與所述相符之行照、駕
    照、交通事故當事人登記聯單、現場圖、任意險理賠計算書
    （理賠用）、車損照片、估價單、統一發票等影本為證（見
    本院卷第11-29頁），並有本院依職權調閱之本件車禍相關
    調查卷宗在卷可參（見本院卷第37-55頁），且被告已於相
    當時期受合法通知，而於言詞辯論期日不到場，亦未提出任
    何書狀為爭執，依民事訴訟法第280 條第3 項前段準用同條
    第1 項前段規定，視同自認，應堪信原告上開之主張為真實
    。
五、過失論斷：
  ㈠按汽車在同一車道行駛時，除擬超越前車外，後車與前車之
    間應保持隨時可以煞停之距離；汽車行駛時，駕駛人應注意
    車前狀況，並隨時採取必要之安全措施，道路交通安全規則
    第94條第1 項前段及第3 項前段分別定有明文。
  ㈡依道路交通事故現場圖及談話紀錄表記載（見本院卷第39-46
    頁）所示，可知：系爭車輛沿麥寮鄉台17線（外側）由南往
    北行駛，至肇事路口停等紅燈遭後方之被告駕駛肇事車輛追
    撞等情。被告行經肇事地點時，疏於注意車前狀況，隨時採
    取必要之安全措施，亦未保持行車安全距離，致剎車不及，
    由後方追撞系爭車輛，而系爭車輛在前停等紅燈，無從注意
    後方之肇事車輛，因此，系爭車輛之駕駛人並無過失，被告
    就本件車禍事故應負全部過失責任，應堪認定。
六、次按因故意或過失，不法侵害他人之權利者，負損害賠償責
    任。汽車、機車或其他非依軌道行駛之動力車輛，在使用中
    加損害於他人者，駕駛人應賠償因此所生之損害。負損害賠
    償責任者，除法律另有規定或契約另有訂定外，應回復他方
    損害發生前之原狀。第一項情形，債權人得請求支付回復原
    狀所必要之費用，以代回復原狀。民法第184 條第1 項、第
    191 條之2 、第213 條第1 項、第3 項各亦有規定。又依民
    法第196 條請求賠償物被毀損所減少之價額，得以修復費用
    為估定之標準，但以必要者為限（例如︰修理材料以新品換
    舊品，應予折舊），此有最高法院77年度第9 次民事庭會議
    決議可資參照。本件被告駕駛肇事車輛在使用中撞擊系爭車
    輛，造成詹筱瑩受有損害，依上開規定即應賠償詹筱瑩回復
    原狀所必要之費用。原告主張系爭車輛受損之修理費用共花
    費1萬4,958 元，其中零件費用8,958 元、工資費用2,400元
    、烤漆費用3,600，有原告所提估價單及統一發票在卷可佐
    （見本院卷第17-19頁、第27頁）。而依行政院所頒固定資
    產耐用年數表及固定資產折舊率之規定，非運輸業用客車、
    貨車之耐用年數為5 年，依定率遞減法每年折舊率為千分之
    369，另依營利事業所得稅查核準則第95條第6 項規定「固
    定資產提列折舊採用定率遞減法者，以1 年為計算單位，其
    使用期間未滿1 年者，按實際使用之月數相當於全年之比例
    計算之，不滿1 月者，以1 月計」是原告前揭請求中零件部
    分應予折舊。茲系爭車輛出廠日為105 年3 月（以15日為出
    廠基準日），有系爭車輛行車執照影本附卷可參（本院卷第
    29頁），距本件車禍發生日期109 年6 月23日，已使用4年4
    個月（未滿1 月，以1 月計），據此，系爭車輛更換零件部
    分應折舊7,713元（計算式詳如附表，元以下四捨五入，以
    下同），即零件部分之損害額為1,245 元（計算式：8,160 
    元－7,713 元＝1,245 元）。是系爭車輛之修復費用（即損害
    數額），應係折舊後零件費用1,245元，加上其餘非屬零件
    之工資費用2,400元、烤漆費用3,600元，合計為7,245 元。
七、再按被保險人因保險人應負保險責任之損失發生，而對於第
    三人有損失賠償請求權者，保險人得於給付賠償金額後，代
    位行使被保險人對於第三人之請求權，但其所請求之數額，
    以不逾賠償金額為限，保險法第53條第1 項亦有規定。又損
    害賠償祇應填補被害人實際損害，保險人代位被害人請求損
    害賠償時，依保險法第53條第1 項規定，如其損害額超過或
    等於保險人已給付之賠償金額，固得就其賠償之範圍，代位
    請求賠償，如其損害額小於保險人已給付之賠償金額，則保
    險人所得代位請求者，應祇以該損害額為限（最高法院65年
    臺上字第2908號民事判例意旨參照）。本件原告因承保之系
    爭車輛遭被告過失不法毀損，固已給付賠償金額1 萬4,958
    元予被保險人，但因被告就系爭車輛之損害應賠償之金額僅
    7,245 元，已如前述，則原告依保險法第53條第1 項規定代
    位請求被告賠償之範圍，亦僅得以該等損害額為限。
八、末按給付無確定期限者，債務人於債權人得請求給付時，經
    其催告而未為給付，自受催告時起，負遲延責任，其經債權
    人起訴而送達訴狀，或依督促程序送達支付命令，或為其他
    相類之行為者，與催告有同一之效力；又遲延之債務，以支
    付金錢為標的者，債權人得請求依法定利率計算之遲延利息
    ；應付利息之債務，其利率未經約定，亦無法律可據者，週
    年利率為百分之5 ，民法第229 條第2 項、第233 條第1 項
    前段、第203 條分別規定甚明。查本件起訴狀繕本係於110
    年1月8日寄存送達，有本院送達證書可憑（本院卷第59頁）
    ，經10日後，於110 年1 月18日生送達效力，被告應自該日
    起負遲延責任。從而，本件原告依侵權行為及保險代位之法
    律關係，請求被告給付7,245元，及自起訴狀繕本送達翌日
    即110 年1 月19 日起至清償日止，按週年利率百分之5 計
    算之利息，為有理由，應予准許，逾此範圍之請求，則屬無
    據，應予駁回。
九、本件係依小額程序所為被告部分敗訴之判決，依民事訴訟法
    第436 條之20規定，應就被告敗訴部分，依職權宣告假執行
    。
十、訴訟費用負擔之依據：衡酌原告勝訴比例（約為百分之四八
    ），依民事訴訟法第79條規定，由被告負擔百分之四八，
　　餘由原告負擔。
中　　華　　民　　國　　110 　年　　2 　　月　　25　　日
                      北港簡易庭  法  官　簡廷恩
以上正本證明與原本無異。
如不服本判決，應於送達後20日內，向本院北港簡易庭提出上訴
狀並表明上訴理由（以判決違背法令為限），如於本判決宣示後
送達前提起上訴者，應於判決送達後20日內補提上訴理由書（須
附繕本）（上訴理由應記載原判決所違背之法令及其具體內容、
依訴訟資料可認為原判決有違背法令之具體事實）。
中　　華　　民　　國　 110  　年　　2 　　月　  25　　日
                                  書記官　伍幸怡
附表：
折舊時間           金額（元）
第1年折舊值        8,958×0.369=3,306
第1年折舊後價值    8,958-3,306=5,652
第2年折舊值        5,652×0.369=2,086
第2年折舊後價值    5,652-2,086=3,566
第3年折舊值        3,566×0.369=1,316
第3年折舊後價值    3,566-1,316=2,250
第4年折舊值        2,250×0.369=830
第4年折舊後價值    2,250-830=1,420
第5年折舊值        1,420×0.369×(4/12)=175
第5年折舊後價值    1,420-175=1,245